【裁判字號】    99,訴,173
【裁判日期】    990318
【裁判案由】    返還借款
【裁判全文】
臺灣臺南地方法院民事判決               99年度訴字第173號
原      告    乙○○
被      告    甲○○
上列當事人間請求給付借款事件，經本院於民國99年3月4日言詞
辯論終結，判決如下：
    主  文
被告應給付原告新台幣陸拾萬捌仟元。
訴訟費用新台幣陸仟玖佰肆拾元由被告負擔。
    事實及理由
一、原告起訴主張：
  (一)被告於民國（下同）95年11月22日要求原告向訴外人臺灣土
    地銀行新營分行（以下簡稱臺灣土地銀行）借款新台幣（下
    同）80萬元，被告立切結書每月本息由被告攤還；惟被告從
    98年12月至99年1月兩個月未繳以致原告信用受損，並因訴
    外人臺灣土地銀行每月催討致精神不堪其擾，故提出告訴請
    求被告還清原告代向銀行借貸的所有款項及利息。
  (二)被告與原告之女（下稱呂女）私下論及婚嫁而花言巧語騙呂
    女拿出身分證及印章到台新銀行、萬泰銀行、中華商銀、花
    旗銀行、中華信託及遠東銀行辦卡使用；呂女有意嫁被告故
    不疑有他，所以被被告設計了；嗣因銀行常打電話來催討，
    原告不忍被告及呂女為債務問題而想不開，故出面借款解決
    債務，然所借80萬元根本不夠還。被告與呂女分手後，呂女
    擔下遠東及花旗銀行的債務，如今還在還高利率，只因被告
    遲延給付致原告信用破產而不能再借款為呂女還高利率的卡
    債；被告利用涉世未深的呂女借款，曾經一再整合又再借款
    ，被告謊稱給其弟弟的醫療費以博取呂女同情心，之後又玩
    期貨賠錢，誰知其是否拿給同職場的女友？
  (三)原告借到錢後曾前往被告住處要求其同行一起去還款並簽切
    結書，然被告表示很想睡但同意呂女和原告私下處理就好，
    如今否認沒有借款想撇開一切債務，係沒有誠信的表現。被
    告曾傳簡訊給原告，證明借款屬實、還款也屬實。原告信任
    被告所以沒到法院公證，但事實勝於雄辯，相信法官會有公
    正的判決；原告不想再像乞丐般地向被告催討債務了，原告
    對被告已經徹底的失望了。若果真像被告說的沒有借款一事
    ，那麼在98年 8月17日原告委託律師催討，被告當時為何未
    做辯解？原告提告訴是因為被告一再欺騙已匯款，經原告打
    電話查證卻都沒匯；被告若無借款怎會甘心還款為期 3年多
    ，並且多次請求原告要遲延匯款？錢若不是被告所用，被告
    怎肯甘願簽下切結書？原告留置被告傳訊的話都可證明被告
    確實借款並願付款，只是時間久而久之有想賴帳的心態等語
    。
  (四)並聲明：被告應給付原告638,000元
二、被告則以：
  (一)被告於約92年間結識原告之女呂佳桓（以下簡稱呂女），感
    情論及婚嫁，當中呂女因工作不穩定，入不敷出衍生卡債問
    題；呂女因怕父母親擔心難過，協議以被告名義向呂女母親
    即原告乙○○求援協助解決。原告答應以房屋貸款方式償還
    高利率卡債，但提出要求須被告簽附借據一張，當時不疑有
    他而答應，原告向臺灣土地銀行申貸80萬房屋貸款，臺灣土
    地銀行貸款核貸成功後，貸款金額80萬元皆由原告會同呂女
    償還呂女卡債，如台新銀行、萬泰銀行、中華商銀等；貸款
    金額被告全數未經手。
  (二)本件原告向臺灣土地銀行申貸之80萬房屋貸款，皆由原告會
    同呂女償還呂女卡債，原告明知該筆貸款之用途，並非不知
    情之善意第三人；按誠信是民事法律的最高原則，法律應用
    以保護善意第三人，然原告向銀行所借款項全數用以清償其
    女積欠銀行之卡債，且原告完全知情，本件被告是善意第三
    人，為協助呂女向原告借錢還銀行卡債而簽立借據，但充其
    量該借據只是呂女向原告借錢的擔保，基於誠信原則，原告
    應向呂女請求償還該八十萬元，而非向被告請求。況且當初
    是因為被告與呂女論及婚嫁，應呂女之要求，被告才為呂女
    作此擔保，後來雙方既然分手，被告當然應該直接向呂女請
    求之等語。
  (三)並聲明：原告之訴駁回。
三、兩造不爭執之事項：
  (一)為解決卡債問題，訴外人呂女及被告協議，以被告名義向呂
    女母親即原告乙○○求援協助解決；原告以其所有之房屋為
    擔保，向訴外人臺灣土地銀行貸款80萬元（下稱系爭借款）
    。
  (二)被告就系爭借款曾簽立切結書，對原告允諾該系爭借款之每
    月本金、利息由被告攤還。
四、得心證之理由：
  (一)按債權債務之主體，應以締結契約之當事人，故凡以自己名
    義與人締結為債務之負擔者，即對於債權人當然負契約上當
    事人應有之責任，至於其實際享用債權金額之為何人，原非
    所問（最高法院18年上字第1609號判例足資參照）。復按名
    義上之債務人，應向債權人負擔清償債務之責，不得以所借
    之款供他人使用為詞，對於債權人主張免責（最高法院18年
    上字第867號判例足資參照）；合先敘明。
  (二)原告主張借卡債雖是其女兒的名義，但是都是被告所用，被
    告雖有陸續清償本件系爭借款80萬元，惟都延後繳款以致原
    告信用破產等語。被告甲○○雖抗辯原告向臺灣土地銀行申
    貸之80萬房屋貸款，皆由原告會同訴外人呂女償還呂女卡債
    云云，然被告自承為協助訴外人呂女向原告借錢還銀行卡債
    而簽立借據，就原告提出之切結書亦承認係被告所簽立；依
    該切結書載明：「甲○○請乙○○向臺灣土地銀行新營分行
    借新台幣80萬元整，日後本金、利息由甲○○攤還，如有拖
    欠，願負法律責任‧‧」，足證系爭80萬元借款固由原告乙
    ○○以其名義向臺灣土地銀行新營分行借貸，然係被告簽立
    切結書向原告之借款，否則被告為何簽署切結書表明願清償
    系爭借款之本金、利息？因而，被告以前開情詞置辯，自無
    可採。
  (三)綜上，被告就系爭借款80萬元已清償部份金額，因而，原告
    本於消費借貸之法律關係，請求被告清償原告 638,000元，
    為有理由，應予准許。
五、末按法院為終局判決時，應依職權為訴訟費用之裁判，民事
    訴訟法第87條第 1項定有明文，查本件訴訟經核其訴訟費用
    額為 6,940元，爰依職權確定上開訴訟費用由敗訴之被告負
    擔。
六、本件判決之基礎已臻明確，兩造其餘之攻擊防禦方法及舉證
    ，核與判決結果無影響，無一一審究之必要，併此敘明。
七、據上論結，本件原告之訴為有理由，依民事訴訟法第87條第
    1項、第78條，判決如主文。
中    華    民    國    99    年    3    月    18    日
                          民事第二庭  法  官  何清池
以上正本係照原本作成。
如對本判決上訴，須於判決送達後20日內向本院提出上訴狀。
中    華    民    國    99    年    3    月    18    日
                                      書記官  謝明達

司法院資訊處製作；財團法人民間司法改革基金會備份。
